【裁判字號】    97,交聲,915
【裁判日期】    970526
【裁判案由】    聲明異議
【裁判全文】
臺灣高雄地方法院交通事件裁定        97年度交聲字第915 號
    原處分機關  高雄市政府交通局
    異  議  人
    即受處分人  乙○○
上列異議人因違反道路交通管理處罰條例案件，對於高雄市政府
交通局於民國97年4 月29日所為之裁處（高市交裁字第裁32-N00
000000號），聲明異議，本院裁定如下：
    主  文
異議駁回。
    理  由
一、原處分意旨略以：異議人即受處分人於民國97年4 月2 日15
    時58分許，騎乘車號H7A-192 號機車（下稱本件機車），在
    高雄縣鳳山市○○○路與鳳埤街口，因在有燈光號誌管制之
    交岔路口闖紅燈之違規，經舉發後原處分機關裁處罰鍰新台
    幣（下同）1,800 元，並記違規點數3 點等語。
二、異議意旨略以：異議人乙○○於上開時間騎乘本件機車行經
    上開路段時，並無闖紅燈之違規，員警之舉發應提出照片證
    明，況異議人係因停等紅燈始經員警迴車至下一個路口攔停
    ，本件員警之舉發具危險性，爰聲請撤銷原處分云云。
三、按汽車駕駛人，行經有燈光號誌管制之交岔路口闖紅燈者，
    處新臺幣1 千8 百元以上5 千4 百元以下罰鍰；汽車駕駛人
    有第53條情形者，記違規點數三點，道路交通管理處罰條例
    第53條第1 項、第63條第1 項第3 款分別定有明文。
四、本件異議人乙○○固坦承有於上開時間騎乘本件機車由東往
    西行經上開路段之事實，惟矢口否認有何闖紅燈之違規，辯
    稱：我騎乘本件機車經過高雄縣鳳山市○○○路與鳳埤街口
    時，所見之號誌並非紅燈云云（見本院卷第19頁）。經查：
    異議人騎乘本件機車於上開時、地闖紅燈乙節，業經證人即
    舉發本件違規之警員甲○○到庭結證稱：（庭呈舉發地點現
    場圖）當時我們從中山東路由西往東方向執勤，在中山東路
    與鳳埤街口遇到紅燈，我們停止等待綠燈，我右手邊還有汽
    、機車停在停止線後方等待綠燈，我看到斜對面由東往西方
    向還停有一部汽車在等綠燈，約數秒後異議人就由東向西經
    過中山東路與鳳埤街口，行經機車道並未停等紅燈，直接穿
    過該路口，我見到異議人闖紅燈即往左迴轉，跟在異議人後
    面按鳴喇叭示意異議人停止，因當時中山東路與中山東路29
    0 巷口由紅燈轉綠燈，所以異議人就直接往西行，到第3 個
    路口即中山東路與埤頂街口，始在本件機車左側將異議人攔
    下等語（見本院卷第18頁）。此外，復有本件違規地點之現
    場圖在卷可查（見本院卷第22頁）。證人甲○○係就案發當
    日親身經歷之舉發經過作證，所證內容，就其目擊異議人違
    規情節及舉發經過敘述詳確，並無瑕疵，顯非一般憑空捏造
    證詞可擬，且衡情證人甲○○為高雄縣政府警察局交通警察
    隊之警員，僅係於依法執行勤務時，適時發現異議人騎乘本
    件機車在交岔路口闖紅燈之違規而舉發，其與異議人素不相
    識，復無怨隙，應無甘冒觸犯偽證之罪責，故意構詞誣陷異
    議人之必要，茍無其他積極證據可佐，已難認其有何濫行舉
    發違規之情形，證人甲○○上開所述應可採信。另依道路交
    通管理處罰條例科處行政罰事件，依據公法爭議之舉證責任
    分配法則，固應先由行政機關就其業已履踐相關正當法律程
    式，以及人民應受處罰之客觀違反法令行為，負證明之責，
    受處罰人就行政機關已為相當證明之前開事項，若主張欠缺
    主觀歸責條件或為其他抗辯，亦須就其所辯提出反證。惟行
    政機關對於前開應為舉證事項，並非不得以執行查察取締勤
    務人員，依據調查人證之程式，使就親歷事實提供不可替代
    之證明方法。受處罰人就該證人所述見聞經過之真實性倘有
    質疑，除依法定交互詢問程式加以檢驗外，亦不得僅因證人
    之個人身份、地位或與當事人之關係而謂其不得作證，或憑
    己意指為必須代以其他特定之證據方法，此在證人業已具結
    願依偽證罰則擔保證言可信之場合，尤屬當然。又異議人對
    證人甲○○證述「其在中山東路與鳳埤街口往東方向停等紅
    燈時，而與其同向之汽、機車及反向（即與異議人同向）之
    一部自小客車亦同時停止，其僅以按鳴喇叭方式攔停異議人
    之本件機車」之部分並未表示不同意見，僅陳述「我行經第
    2 個路口經警察攔停時並未與警察說話」等情，有本院卷第
    19頁可佐，顯見異議人騎乘本件機車行經前揭中山東路與鳳
    埤街口時，該路口之東、西向已有多輛汽、機車同時停止，
    倘該路口之號誌非屬紅燈，豈會同時出現雙向往來之汽、機
    車均停止之舉。再者，本件異議人經員警按鳴喇叭後，猶能
    繼續騎乘本件機車行經其他路口乙節，已如前述，尚難謂員
    警以按鳴喇叭攔停異議人方式有何逾越舉發手段之合法性，
    蓋員警得視具體情況以適當方式執行交通違規之取締。此外
    ，本院複查無何證據足資證明證人甲○○有捏造事實違法取
    締之情事，自難僅憑異議人之片面指述，遽認本件有何錯誤
    取締之情形，蓋執勤警員本其維護交通秩序、公眾安全職責
    所為之舉發，自應受到合法、正確之推定。本案違規事實既
    經舉發警員到庭為證，輔以異議人所陳意見綜合審酌，異議
    人確有前述之違規行為已堪認定，異議人猶執前詞置辯，顯
    不足採信。
五、綜核上情，異議人確有騎乘本件機車在交岔路口闖紅燈之違
    規事實至為明確，洵堪認定，從而原處分機關依道路交通管
    理處罰條例第53條第1 項、第63條第1 項第3 款規定，裁處
    罰鍰1,800 元，並記違規點數3 點，核無不當。本件異議為
    無理由，應予駁回。
據上論斷，應依道路交通案件處理辦法第19條，裁定如主文。
中    華    民    國    97    年    5     月    26    日
                  交通法庭    法  官  何佩陵
以上正本證明與原本無異。
如不服本裁定應於送達後5日內向本院提出抗告狀。
中    華    民    國    97    年    5     月    26    日
                              書記官  鍾淑美


司法院資訊處製作；財團法人民間司法改革基金會備份。
